【裁判字號】    99,交抗,1181
【裁判日期】    990531
【裁判案由】    聲明異議
【裁判全文】
臺灣高等法院交通事件裁定            99年度交抗字第1181號
抗  告  人
即受處分人  甲○○
上列抗告人因違反道路交通管理處罰條例案件，不服臺灣板橋地
方法院，中華民國99年3月31日所為裁定（98年度交聲字第3884
號，原處分案號：交通部公路總局臺北區監理所北監自裁字第裁
40-Z00000000號），提起抗告，本院裁定如下：
    主  文
抗告駁回。
    理  由
一、原裁定意旨略以：受處分人於民國（下同）98年8月23日21
    時35分許駕駛車號2797-GV號自小客車，在台二己線南下2.3
    公里處，經內政部警政署國道公路警察局第九警察隊七堵小
    隊員警舉發「行速80公里，速限50公里，超速30公里」之違
    規，業據證人宋冠易於原證述明確。受處分人雖以測速槍僅
    顯示行車時速，並無違規車輛影像及發生時間顯示，無法證
    明其違規等詞置辯，惟查本件舉發使用之雷射測速器，係以
    雷射光束瞄準單一受測目標進行偵測，不受其他車輛干擾，
    並定期送由經濟部標準檢驗局檢定合格，現仍在有效使用期
    間內，則本件測速儀器所測得之速度採證值應已具公信力，
    可作為執法採證之用，且據證人宋冠易於原審證稱表示，其
    以上揭雷射測速器測量受處分人車輛車速時，並無其他車輛
    行經，且不論有無歸零，均可測得下一輛車輛之車速，是縱
    該雷射測速器未能顯示車輛影像，亦足信警員上揭以雷射測
    速器測得之車速為受處分人車輛當時之車速無疑，受處分人
    確有超速違規之事實，堪以認定。又交通違規事件是否取締
    、或以何種方式取締，涉及交通稽查執行機關本身人力、事
    務的分配，屬交通稽查執行機關裁量職權範圍，類如交通警
    察值勤態度、值勤方法等警察機關內部行政管理事項，乃系
    爭行政機關行政保留之核心內容，法院基於權力分立之機制
    權責，實無審認及置喙之餘地，受處分人另指稱員警於隧道
    內舉發超速，危害駕駛人及乘客安全一節，應循行政救濟之
    管道，向系爭行政機關反應上開情節尋求改正為宜。原審因
    認受處分人違規事證明確，原處分機關據以裁處受處分人新
    台幣（下同）1800元罰鍰，並記違規點數1點，核無違誤，
    本件異議為無理由，應予駁回等語。
二、抗告意旨略以：綜觀國內警方舉發交通違規，均會有錄影存
    證，本件舉發員警卻無任何影像證據，即指抗告人超速30公
    里，實難令人甘服，且舉發員警證稱不記得測量前有無歸零
    ，以及測速槍並無標準作業程序等語，更令人懷疑其操作之
    準確性，此種條件下所取得之數據有何證據力支持其數據之
    準確，爰依法提起抗告云云。
三、按汽車駕駛人，行車速度，超過規定之最高時速，或低於規
    定之最低時速，處1,200元以上2,400元以下罰鍰，並記違規
    點數1點，道路交通管理處罰條例第40條、第63條第1項第1
    款分別定有明文。
四、經查：
  (一)本件抗告人即受處分人甲○○於前揭時、地，駕駛車號2797
    -GV號自小客車有超速30公里之違規，經證人即內政部警政
    署國道公路警察局第九警察隊七堵小隊警員宋冠易攔停舉發
    等情，業據證人於原審調查時具結證述取締過程明確。抗告
    人雖爭執本件舉發違規並無影像證據，警員亦不記得有無將
    測速器歸零云云。惟按交通員警舉發違反道路交通管理處罰
    條例所列之違規事實，本質上為行政處分，係公務員基於職
    務上權力，依法就特定之具體事件所為具公法上效果之單方
    行政行為，基於公務員為公法上行為具有公信力之原則，該
    行政行為當可被推定為真正，其據以依法處分之事實認定亦
    為正確無誤，此公信原則，乃立法者賦予行政機關制定違反
    道路交通事件統一裁罰標準及處理細則，使執勤警員得當機
    處分，以維護交通秩序、安全之行政目的，殊不得任意質疑
    行政處分之公信力。且證人係於執行勤務時發現抗告人上開
    違規情形而取締，與抗告人素不相識，復無怨隙，應無甘冒
    觸犯偽證罪責，而故意構詞誣陷抗告人之必要，苟無其他積
    極證據可佐，已難認其等有何濫行舉發違規之情形。
  (二)次查本件舉發員警持以執勤之雷射測速器，業依規定送至經
    濟部標準檢驗局定期檢驗，依卷附資料可知該雷射測速器最
    新1次之檢驗日期為98年5月20日，有效期限至99年5月31日
    ，於測得抗告人超速行駛之日，該雷射測速器尚在檢驗合格
    期限內，此有經濟部標準檢驗局98年5月21日核發之MOGB000
    0000號雷射測速儀檢定合格證書影本附卷可參（見原審卷第
    14頁），並無任何事證可證明本件雷射測速器功能有瑕疵，
    且員警執行交通稽查勤務，業經相當程度之專業訓練，觀察
    程度較一般人更為專注，操作雷射測速儀，應無誤認之可能
    ，是本件警方所使用之雷射測速器係屬正常運作，並無失準
    或故障之情事。又依內政部警政署國道公路警察局第九警察
    隊98年9月9日公警九交字第0980971868號函所揭示：「雷射
    測距測速儀係以雷射光束（不見光）直接瞄準行進中之車輛
    ，取得偵測目標之行駛速率，屬『單點單台』之測速方式，
    車輛如有超出設定之速限即時鎖定，在無遮蔽之情況下，儀
    器之偵測不受其他車輛行進之影響」、「綜觀國際及國內各
    警政單位使用之『非照相式』雷射（達）測速器，尚未有顯
    示車牌及影像之功能」，可知雷射係屬於直線不易擴散的光
    束，車流量大小、旁邊是否另有他車行經，均不影響測速之
    準確性，足見警員取締本件受處分人駕車超速違規並無誤判
    之虞。從而，抗告人指摘員警所使用之雷射測速器，無法提
    供影像證據，證據力不足云云，依上開說明，應不足採，自
    難為有利之認定。
  (三)綜上所述，抗告人確有於上揭時、地超速違規之情事無誤，
    原審同此認定，據以維持原處分機關依道路交通管理處罰條
    例第40條、第63條第1項第1款規定，裁罰抗告人罰鍰1800
    元並記違規點數1點之裁決結果，其認事用法，均無不合，
    抗告意旨仍執前詞，指摘原裁定不當，提起抗告，為無理由
    ，應予駁回。
五、據上論斷，應依道路交通案件處理辦法第26條，刑事訴訟法
    第412條，裁定如主文。
中    華    民    國    99    年    5     月    31    日
            刑事第十六庭審判長法  官  陳晴教
                              法  官  許增男
                              法  官  王敏慧
以上正本證明與原本無異。
不得再抗告。
                              書記官  丁淑蘭
中    華    民    國    99    年    6     月    2     日

司法院資訊處製作；財團法人民間司法改革基金會備份。
